【裁判字號】    90,上訴,175
【裁判日期】    900208
【裁判案由】    偽證
【裁判全文】
臺灣高等法院高雄分院刑事判決          九十年度上訴字第一七五號
    上 訴 人
    即自訴人  乙○○
    被    告  甲○○
右上訴人因被告偽證案件，不服臺灣高雄地方法院八十九年度自字第二二０號，中華
民國八十九年十二月十一日第一審判決，提起上訴，本院判決如左：
      主      文
上訴駁回。
      理      由
一、本件上訴意旨略以：被告甲○○於民國八十七年九月十一日至同年十月下旬，多
    次在高雄市政府警察局、臺灣高雄地方法院檢察署、臺灣高雄地方法院，虛偽證
    稱其於八十七年九月十日十九時許，見自訴人在自宅客廳製造爆裂物等語，非但
    與事實不合，且已嚴重侵害國家及上訴人之權利，應認已符合自訴之要件，則上
   訴人自得依法提起自訴云云。
二、按犯罪之被害人得提起自訴，刑事訴訟法第三百十九條第一項固定有明文，惟此
    所謂之被害人，係限於因犯罪而直接被害之人，必其人之法益由於犯罪行為直接
    所加害，若須待乎他人之另一行為而其人始受損害者，即非因犯罪直接所受之損
    害，不得提起自訴。至個人與國家或社會，因犯罪而同時被害者，該被害之個人
    ，固亦得提起自訴，但所謂同時被害，自須個人之被害與國家或社會之被害由於
    同一之犯罪行為所致，若犯罪行為雖足加國家或社會以損害，而個人之受害與否
    ，尚須視他人之行為而定者，即不能謂係同時被害，仍難認其有提起自訴之權。
    是若於他人刑事被告案內為證人、鑑定人、通譯之人，在審判或偵查時，依法具
    結而為虛偽之陳述，固足使採證錯誤，判斷失平，致司法喪失威信，然此種虛偽
    之陳述，在他人是否因此被害，尚繫於執行審判或偵查職務之公務員採信其陳述
    與否而定，並非因偽證行為直接或同時受有損害，即與刑事訴訟法第三百十九條
    所稱之被害人並不相當，其無提起自訴之權，最高法院二十六年渝上字第八九三
    號判例著有明文可資參照。
三、經查，本件上訴人自訴被告涉嫌偽證罪，縱其指訴情節屬實，被告所直接侵害者
    仍係國家法益，是本件所指訴犯罪之直接被害人應為國家，自訴人僅係因該犯罪
    行為而間接受害者，揆諸前揭判例意旨，依法即不得提起自訴。上訴意旨猶執陳
    詞，指摘原判決不當，即無理由，爰不經言詞辯論，逕以判決駁回。
據上論斷，應依刑事訴訟法第三百六十八條、第三百七十二條，判決如主文。
中    華    民    國         九十       年      二      月      八      日
                              臺灣高等法院高雄分院刑事第八庭
                                  審判長法官  郭雅美
                                        法官  莊飛宗
                                        法官  洪兆隆
右正本證明與原本無異。
如不服本判決，應於判決送達後十日內向本院提出上訴狀，其未述理由者並應於提
出上訴狀後十日內向本院補提理由書（應附繕本)。
                                      書記官  葉淑華
中    華    民    國         九十       年      二      月      九      日
                                                                      Ｈ


司法院資訊處製作；財團法人民間司法改革基金會備份。
